最高法院刑事判決　　　　　　　　　　　　　　　九十一年度台上字第五○八六號
　　上訴人　乙○○
　　代理人　洪貴參律師
　　被　告　林玉能即丙○○）.
　　　　　　甲○○
　　　　　　丁○○
右上訴人因自訴被告等偽造文書等罪案件，不服台灣高等法院中華民國八十九年六月
二十日第二審判決（八十九年度上訴字第一四三八號，自訴案號：台灣台北地方法院
八十八年度自字第四五三號），提起上訴，本院判決如左：
    主  文
原判決關於偽造文書部分撤銷，發回台灣高等法院。
其他（偽證部分）上訴駁回。
    理  由
一發回部分：
本件原判決以自訴意旨略以：上訴人乙○○於民國八十六年四月三十日到華南銀行懷
生分行領款，發現先一日已被提領新台幣（下同）四萬四千八百元，只餘尾數六十元
八角七分。行員謝斯偉想起盜領後不久，有自稱蔣小姐者要求傳真對帳單，並留下傳
真號碼。該傳真號碼為凱吉建設公司所有，被告甲○○為該公司實際負責人，公司財
務部經理蔣金英即其親信，且經調出監視錄影帶，盜領者為甲○○姪兒之女友即被告
丁○○，之後蔣金英透露盜領之主使者乃是甲○○。上訴人立刻以電話告訴甲○○盜
領銀行存款乃重罪。伊聞悉嚎啕大哭，並苦苦哀求，只要能免除牢獄之災，願意交還
竊取之所有存摺及印章，並歸還盜領之存款。其夫即被告林玉能亦加入哀求，上訴人
愛胞弟林玉能情深，當日即與華銀取得諒解，在取款憑條上補蓋印鑑章，新領存摺上
雖有四四八六○‧八七元餘額，惟銀行電腦紀錄因已被盜領而剩上開尾數，只好由行
員廖東源在上訴人前於八十三年八月三日向該銀行申報存摺遺失，更換印鑑章而新領
之存摺上手寫提領四四、八○○元完成銷案。確認銷案後，被告夫妻以備妥之備忘錄
透過胞妹林寶珠脅迫上訴人如不在備忘錄簽字，存摺等物則不退回等語。上訴人逼不
得已，只好簽字取回貳枚印章及三本存摺。而用以盜領華銀存款之印章及存摺赫然在
目，經比對印章，其中一枚正好與盜領者在取款憑條上所蓋者相符。證實該存摺及印
章是丁○○用以盜領之工具，甲○○是主使者，林玉能則頂替為借用者。又上訴人委
託林玉能代辦之唯一一枚印章及一本存摺都沒交還，交還的都是竊自上訴人者，因認
林玉能、甲○○、丁○○涉犯刑法第二百十條之偽造私文書罪嫌。經審理結果，以第
一審認被告等犯罪不能證明，而諭知無罪之判決，為無不合，予以維持，駁回上訴人
在第二審之上訴，固非無見。
惟查：依據華南銀行懷生分行八十八年八月二十三日華銀懷生字第八十九號函所載，
上訴人在該行之存款帳戶，已於八十三年二月二十六日由上訴人向該行申報存摺遺失
，補領新存摺，並於八十三年八月三日變更印鑑，並自八十三年二月二十六日起，以
補發之存摺繼續存取款（見第一審卷(一)第二七五至二七七頁、第二十一至二十五頁）
。而林玉能持有該帳戶之舊存摺，最後存取款之時間為八十一年八月十九日，餘額為
十九萬五千四百二十四‧八七元，此後即無存提紀錄，直至八十六年四月二十九日提
款四萬四千八百元止（見同上卷第二十七至二十九頁）。上揭資料之記載如果屬實，
自上訴人於八十三年二月二十六日取得新存摺之日起，原存摺餘額十九萬元似由上訴
人接續存提款後，已不再存在。至林玉能於八十六年四月二十九日提款時，該帳戶餘
額四萬四千八百六十．八七元，似為上訴人使用後之餘額。如上訴人曾借用該帳戶給
林玉能使用，是否於上訴人取得新存摺並變更印鑑後，上訴人與林玉能間關於借用帳
戶使用之約定已終止？否則林玉能何以自八十一年八月十九日起，即不再使用該帳戶
，而由上訴人自行存提款接續使用？又林玉能於八十六年四月二十九日提款四萬四千
八百元所使用之印鑑，林玉能自承係上訴人授權其使用於萬泰限行之印鑑（見同上卷
第二四六頁），但縱認上訴人曾將萬泰銀行之帳戶借林玉能使用，惟上訴人有無授權
林玉能使用於萬泰銀行以外之其他銀行？事實尚非明確。此與認定林玉能等人有無犯
罪攸關。原判決均未釐清，遽行判決，尚嫌速斷，自難昭折服。上訴意旨執以指摘原
判決關於此部分不當，非無理由，應認有發回更審之原因。至於自訴意旨指被告等另
涉犯偽造印文、竊盜及詐欺部分，因與發回部分有裁判上一罪之關係，應併予發回。
另上訴人指與林玉能有共同正犯關係之甲○○、丁○○部分，為免判決結果兩岐，亦
併予發回。
二駁回部分：
查第三審上訴書狀，應敘述上訴之理由，其未敘述者，得於提起上訴後十日內補提理
由書於原審法院，已逾上述期間，而於第三審法院未判決前仍未提出上訴理由書狀者
，第三審法院應以判決駁回之，刑事訴訟法第三百八十二條第一項、第三百九十五條
後段規定甚明。本件上訴人乙○○因偽證案件，不服原審判決，於民國八十九年七月
十日提起上訴，並未敘述理由，補提之理由狀亦僅敘明偽造文書部分之理由，關於偽
證部分仍無一語涉及，迄今逾期已久，於本院未判決前仍未提出，依上開規定，其關
於偽證部分之上訴自非合法，應予駁回。
據上論結，應依刑事訴訟法第三百九十七條、第四百零一條、第三百九十五條後段，
判決如主文。
中      華      民      國    九十一    年      九      月     十二     日
                              最高法院刑事第六庭
                                  審判長法官  吳  雄  銘
                                        法官  池  啟  明
                                        法官  石  木  欽
                                        法官  郭  毓  洲
                                        法官  吳  三  龍
      右正本證明與原本無異
                                              書  記  官
中      華      民      國    九十一    年      九      月     十六     日
